【裁判字號】    99,台上,5389
【裁判日期】    990826
【裁判案由】    妨害性自主
【裁判全文】
最高法院刑事判決            九十九年度台上字第五三八九號
上  訴  人  甲○○
上列上訴人因妨害性自主案件，不服台灣高等法院台中分院中華
民國九十九年五月二十日第二審更審判決（九十八年度重上更(三)
字第一二一號，起訴案號：台灣台中地方法院檢察署八十九年度
偵字第一九四二０號），提起上訴，本院判決如下：
    主  文
上訴駁回。
    理  由
按刑事訴訟法第三百七十七條規定，上訴於第三審法院，非以判
決違背法令為理由，不得為之。是提起第三審上訴，應以原判決
違背法令為理由，係屬法定要件。如果上訴理由書狀並未依據卷
內訴訟資料，具體指摘原判決不適用何種法則或如何適用不當，
或所指摘原判決違法情事，顯與法律規定得為第三審上訴理由之
違法情形，不相適合時，均應認其上訴為不合法律上之程式，予
以駁回。本件原判決綜合全部卷證資料，認上訴人甲○○有如其
事實欄所載之犯行，已詳敘所憑之證據與認定之理由；對於上訴
人辯稱被害人Ａ女（姓名、年籍詳卷，業於民國九十七年二月二
十一日死亡）係詹○○帶至鄭○○住處，其平日在外地工作，未
與鄭○○同住，亦未見過Ａ女，乃Ａ女誣指犯罪云云。為不足採
，亦依調查所得證據詳予指駁、說明。因認上訴人犯行明確，而
撤銷第一審關於上訴人部分之科刑判決，改判論處上訴人共同犯
意圖使人性交而和誘未滿十六歲之女子罪刑。上訴意旨略以：(一)
、原判決關於Ａ女及其母於刑事訴訟法修正前之偵訊陳述，不因
未具結而無證據能力之論載，難謂適法；原判決未說明Ａ女之警
詢陳述何以具較可信之特別情況，徒憑距案發時間較近，逕認具
有證據能力而採為其論罪之依據，採證違法。(二)、原判決認定上
訴人主觀上有預見Ａ女係未滿十六歲女子之準略誘罪之不確定故
意，理由似說明上訴人有直接故意，又Ａ女之身分證究係遭上訴
人抑或鄭○○取走，原判決援引Ａ女之供述歧異，均有理由矛盾
之違法；原判決未說明不採證人鄭○○、陳○○（經判處罪刑確
定）、吳○○、李○○、張○○、陳○○關於Ａ女係詹○○帶來
或上訴人平日係在外地工作等有利於上訴人證詞之理由，有判決
不載理由之違誤。(三)、卷附起訴書並未就上訴人所犯刑法第二百
四十一條第三項、第二項之意圖營利或猥褻性交而略誘未滿十六
歲男女罪構成要件之基本事實予以具體記載，難認屬起訴範圍，
原判決謂該部分已經起訴，進而審理判決，自有違法等語。惟按
犯罪事實之認定、證據之取捨及證明力之判斷，俱屬事實審法院
之職權，苟其取捨判斷不違背經驗與論理法則，即不能指為違法
。
本件原判決已詳細敘明依憑證人即被害人Ａ女之指證，證人李○
○、郭○○、邱○○、賴○○、陳○○、張○○、沈陳○○、陳
林○○分別於警詢、偵審之證詞，佐以卷附查尋人口資料、相關
判決書及參酌卷內其他證據調查之結果，綜合判斷，於理由內逐
一論述剖明其採證認事之理由，且就摒棄上訴人否認犯罪之各辯
解，證人鄭○○、詹○○關於Ａ女乃詹○○帶至上訴人住處或上
訴人平日在外地工作等證詞，如何不足為上訴人有利之認定，於
理由內為論述、指駁，並敘明本於調查所得之心證，分別定其取
捨而為事實判斷之理由，所為論斷及說明，無違經驗法則與論理
法則，且屬事實審法院取捨證據職權之適法行使，尚難漫指為違
法；未同時說明與判決本旨無關之證據如何不足採，乃取捨證據
之當然結果，尚非理由不備。原判決並未採納Ａ女之母於偵訊之
陳述為上訴人犯罪之證據，併已敘明Ａ女其後已死亡，其於警詢
之陳述何以具證據能力之理由，執為上訴人犯罪之論據，難謂違
法。至原判決對Ａ女於偵訊時未經具結之陳述，可逕採為論罪證
據之說明，及對上訴人究係明知或主觀上已預見Ａ女係未滿十六
歲仍執意為之且不違背其本意之說明前後齟齬，固均有未當，然
除去該等部分之證言或不符部分，綜合卷內其他相關證據，亦應
為相同犯罪事實之認定，該項瑕疵與判決本旨不生影響，不容據
為第三審上訴之合法理由。又原判決已就上訴人所犯刑法第二百
四十一條第三項、第一項準略誘罪之犯罪事實，說明屬檢察官起
訴範疇而得予以審理及第一審筆錄載以「檢察官追加甲○○（即
上訴人）涉嫌犯略誘罪嫌」等語，乃檢察官補充漏引法條之誤等
理由，無未受請求事項予以判決之違法。此外，上訴意旨，就原
審依職權採證認事之適法行使，或就原判決已說明事項，專憑己
見，泛指為違法，且為單純事實之爭執，或與判決本旨無關之枝
節問題為事實之爭辯，俱非適法之第三審上訴理由，應認上訴人
之上訴為不合法律上之程式，予以駁回。
據上論結，應依刑事訴訟法第三百九十五條前段，判決如主文。
中    華    民    國  九十九  年    八    月  二十六  日
                      最高法院刑事第十一庭
                          審判長法官  石  木  欽
                                法官  洪  佳  濱
                                法官  韓  金  秀
                                法官  段  景  榕
                                法官  周  煙  平
本件正本證明與原本無異
                                      書  記  官
中    華    民    國  九十九  年    八    月  三十一  日
                                                      V

司法院資訊處製作；財團法人民間司法改革基金會備份。
